臺灣桃園地方法院刑事判決　　　　　　　94年度易緝字第15號
公　訴　人　臺灣桃園地方法院檢察署檢察官
被　　　告　甲○○原名陳耀文.
　　　　　　　　　　男　50歲.
上列被告因家暴傷害案件，經檢察官提起公訴（91年度偵字第3
407號），本院判決如下：
    主  文
甲○○傷害人之身體，處拘役伍拾日，如易科罰金，以佰元折
算壹日。
    事  實
一、甲○○與乙○係姑姪關係，二人係屬四親等以內之旁系血親
    ，具有家庭暴力防治法第3 條第4 款之家庭成員關係。雙方
    因土地糾紛一事，長年以來感情不睦。民國90年12月20日中
    午12時許，甲○○及其兄長丙○○連袂前往乙○位於桃園縣
    龜山鄉楓樹坑3 之10號住處門外，向乙○質問雙方土地糾紛
    如何解決，乙○之配偶丁○○先表示「地是國有財產局的，
    不是你們的」，語畢，即進入其住處屋內，斯時，乙○自屋
    內走出門外，再次向甲○○表示「地又不是你們的」等語，
    詎甲○○聞言乃心生不滿，竟基於傷害他人身體之犯意，徒
    手掐住乙○之脖子並推向大門，甲○○放手後，乙○即告知
    丁○○報警處理，而甲○○臨走前復接續前開傷害之犯意，
    再以腳踹當時已跌坐在地之乙○大腿處3 下始離開，致使乙○受有頸部挫傷、雙大腿挫傷之傷害。
二、案經乙○訴由桃園縣政府警察局龜山分局報請台灣桃園地方
    法院檢察署檢察官偵查起訴。
    理  由
一、訊據被告甲○○固坦承於前開時、地，與丙○○共同前往乙○住處詢問有關土地糾紛一事之情不諱，惟矢口否認傷害犯
    行，辯稱：伊和丙○○去乙○住處，要求乙○幫伊把圍牆復
    原，但他們很兇，伊都沒有動手，丁○○也有在場，怎麼可
    能任由伊打乙○，告訴人及證人丁○○所述均不實在云云。
    經查：
　(一)被告當日如何與乙○因土地糾紛一事發生爭執，而以手掐住
  　乙○脖子並推至門處，乙○即要丁○○報警處理，被告甲○○臨走前復以腳踹當時跌坐在地之乙○大腿處3 下，等警察
    來後，即要乙○前往驗傷，乙○遂與丁○○前往醫院驗傷後
    隨即至警局報案等情，業據告訴人乙○迭於警、偵訊時一再
    指訴不移，且於本院審理時再以證人身分到庭結證綦詳（見
    偵查卷第8 、9 、22、23、28、29頁、本院卷附94年3 月22
    日審判筆錄），核與證人丁○○於本院審理時結證稱：被告
    先按門鈴，我去開門，被告跟丙○○就進到我們家裡來，他
    們就質問我說路要不要替他們修，我就回說地是我們向國有
    財產局租的，又不是你們的，我就往家裡面走，：：：乙○
    就出來了，順便把拉門關上，我在屋內，乙○在屋外，陳耀
    文（即被告甲○○）跟乙○就在外面爭執，被告突然掐住乙○的脖子，並去撞門，：：：之後被告手就放掉，用腳踢乙○，之後就往外走掉了，：：乙○遭被告毆打時，有叫我去
    報警，警察來了之後，看了乙○的脖子都瘀青，就叫我們趕
    快去驗傷，我就陪他去醫院等語（見本院卷附94年3 月22日
    審判筆錄），相符一致。另告訴人乙○與證人丁○○前揭關
    於報案後員警到場處理及先前往驗傷後即至警局報案情形之
    證述內容，亦與證人即桃園縣政府警察局龜山分局龜山派出
    所員警曾元俊於偵查中所證關於告訴人報警後由巡邏員警前
    往處理，告訴人乙○事後持驗傷單前往報警，並為其製作筆
    錄之過程（見偵查卷第37、38頁），互核無訛。
  (二)再者，告訴人乙○在案發後，確實旋即於90年12月20日當日
    至敏盛醫院急診，而當時診斷結果告訴人確受有頸部挫傷、
    雙大腿挫傷之傷害，有敏盛醫院診斷證明書乙紙附卷足參（
    見偵查卷第10頁），其所載傷勢與告訴人乙○、證人丁○○
    前揭指證情節相符。且核告訴人乙○於當日中午12時許甫遭
    被告傷害即立時報警處理，而巡邏員警亦確實於當日至告訴
    人乙○上開住處了解，嗣後告訴人乙○復前往醫院驗傷，於
    當日下午2 時許，隨即持驗傷單至龜山派出所指述遭被告傷
    害之情，已據告訴人乙○、證人丁○○、及為乙○製作警訊
    筆錄之曾元俊警員分別證述在卷，則依前述，苟告訴人乙○
    非確實遭被告所傷害，告訴人乙○應無立即報警前來處理，
    且在案發前後不到2 小時時間內即持專業醫師所開立之診斷
    證明書前往派出所報案之可能。由上開各情觀之，益見告訴
    人乙○及證人丁○○前揭指證自非出自編撰。再稽以被告於
    本院審理時並自承伊與告訴人因土地糾紛之事，自88年就開
    始不合，且有官司纏訟，案發當日有發生口角等語（見本院
    卷附94年1 月18日訊問筆錄、同年2 月25日準備程序筆錄、
    同年3 月22日審判筆錄），由此，不僅可見於斯時被告確曾
    與告訴人乙○發生口角爭執之情，尤徵被告係亟欲要告訴人
    乙○就其等間有關土地糾紛之事能立時獲得解決，因之，被
    告在期盼雙方長年以來之糾紛能獲得解決之舉頓然受阻之下
    ，因而心生不滿進而忿起傷人，亦屬可期，是復佐此情狀，
    益見告訴人所指各節屬實，殊值採信。被告辯稱伊並未毆打
    乙○云云，殊難採信。
  (三)至被告對於上開診斷證明書記載情形有所爭執，惟查前揭敏
    盛醫院診斷證明書，係告訴人前往該院就診時，由該院診治
    醫師按其傷勢情形所製作之紀錄文書，屬從事醫療業務之人
    在業務上或通常業務過程所製作之文書，且無任何「顯有不
    可信」之情況，依刑事訴訟法第159 條之4 第2 款規定，自
    具有證據能力。又證人即當時與被告同行之兄長丙○○於本
    院審理時亦到庭附和被告，其證稱甲○○並未毆打告訴人乙○，乙○及丁○○所述均不實在云云。然證人丙○○為被告
    之兄長，與告訴人亦有宿隙多年，其到庭所為有利於被告之
    證詞，本院自難遽予採信，而被告如何於上開時地毆打告訴
    人乙○成傷之情，除據告訴人乙○指訴詳確外，並經目擊證
    人丁○○證述在卷，且互核相符，告訴人復提出與渠等指證
    相符之敏盛醫院診斷證明書為佐，復徵之告訴人乙○在案發
    後立即報警處理且在短短2 小時內即至醫院驗傷、至警局備
    案等情，已足堪認定告訴人乙○及證人丁○○前開指證為實
    ，業如前述，證人丙○○所證，與本院前開調查認定之事實
    相違，尚難採信，亦不足資為有利被告之認定。
　(四)綜上所述，本件事證明確，被告要證人丁○○模擬被告毆打
  　乙○之動作，自無必要，被告犯行堪以認定，應依法論科。
二、核被告甲○○所為，係犯刑法第277 條第1 項之傷害罪。告
    訴人為被告甲○○之姑姑，此據告訴人乙○於本院審理時述
    明，被告亦自承在卷，二人係屬四親等以內之旁系血親，依
    家庭暴力防治法第3 條第4 款規定，告訴人為被告之家庭成
    員。被告對其家庭成員即告訴人，以手掐脖子及以腳踹大腿
    之方式，故意對告訴人實施身體上不法侵害之家庭暴力行為
    而成立刑法之傷害罪，其所為核屬家庭暴力防治法第2 條第
    2 項之家庭暴力罪，應予敘明。爰審酌被告素行良好，有卷
    附台灣高等法院被告前案紀錄表可按，惟其與告訴人為姑姪
    關係，雖肇因於被告與告訴人間原存在之土地糾紛始引發傷
    害犯意、惟被告不思以理性方式溝通，傷害長輩即告訴人乙○，及其犯罪動機、目的及手段，被告犯後未能坦承犯行，
    態度難認良好，惟念及告訴人傷勢尚輕、犯罪情節並非重大
    等一切情狀，量處如主文所示之刑，並諭知易科罰金之折算
    標準。
據上論斷，應依刑事訴訟法第299 第1 項前段，刑法第277 條第
1 項、第41條第1 項前段，罰金罰鍰提高標準條例第1 條前段、
第2 條，判決如主文。
本案經檢察官徐則賢到庭執行職務。
中　　華　　民　　國　　94　　年　　4 　　月　　7 　　日
                  臺灣桃園地方法院刑事第七庭
                      審判長法  官  孫惠琳
                            法  官  賴淑美
                            法  官  林惠霞
以上正本證明與原本無異。
如不服本判決，應於判決送達後10日內向本院提出上訴狀 (應附
繕本)。
                            書記官  陳恩如
中　　華　　民　　國　　94　　年　　4 　　月　　7 　　日
附錄本案論罪科刑依據之法條：
刑法第277 條第1 項
傷害人之身體或健康者，處三年以下有期徒刑、拘役或一千元以
下罰金。
